【裁判字號】    98,附民,104
【裁判日期】    980629
【裁判案由】    傷害等
【裁判全文】
臺灣板橋地方法院刑事附帶民事訴訟判決
原      告  乙○○
被      告  甲○○
            丙○○○
上列被告因傷害等案件（本院98年度易字第496 號），原告提起
附帶民事訴訟請求侵權行為損害賠償，經本院於民國98年6 月15
日言詞辯論終結，判決如下：
    主  文
被告甲○○、丙○○○應各給付原告新臺幣參萬元，及均自民國
九十八年三月十七日起至清償日止，按年息百分之五計算之利息
。
原告其餘之訴駁回。
訴訟費用由被告甲○○、丙○○○各負擔百分之一點五，餘由原
告負擔。
本判決第一項得假執行。
    事實及理由
壹、程序部分：按訴狀送達後，原告不得將原訴變更或追加他訴
    。但擴張或減縮應受判決事項之聲明者，不在此限，民事訴
    訟法第255 條第1 項第3 款定有明文。本件原告起訴時，係
    聲明請求被告甲○○、丙○○○分別給付新臺幣（下同）10
    0 萬元、50萬元，及均自起訴狀繕本送達翌日起至清償日止
    按年息百分之5 計算之利息。嗣則於民國98年4 月6 日言詞
    辯論期日時，則當庭言詞請求擴張其對被告丙○○○聲明請
    求之金額為100 萬元。核其性質，乃屬擴張應受判決事項之
    聲明，依據前揭規定，應予准許。
貳、實體部分：
一、本件原告起訴主張略以：被告丙○○○於97年8 月4 日22時
    38分許，在其與原告位於臺北縣中和市○○路○ 段150 巷6
    之3 號住處內，以其0000000000門號撥打被告甲○○000000
    0000門號通知被告甲○○，並開門讓被告甲○○及某姓名年
    籍不詳之成年男子進入該處。其後被告甲○○即徒手毆打原
    告，致其受有臉、頸及頭部表淺損傷、胸壁及小腿挫傷等傷
    害，同時對其恐嚇稱：「你在哪兒工作我都知道，會找人修
    理你，要開車撞你，讓你受更重的傷」等語，致其心生畏懼
    ，足生危害於其生命、身體之安全。被告2 人前開所為，業
    經檢察官認定綦詳而提起公訴，原告亦因而馬上搬家，更換
    工作，上班時心神不靈，無法專心，爰依民法第195 條第1
    項，請求被告2 人分別賠精神慰撫金100 萬元（並未請求連
    帶賠償），及均自起訴狀繕本送達翌日起至清償日止按年息
    百分之5 計算之利息。
二、被告答辯意旨略以：被告甲○○並未於原告所稱時間至其住
    處，亦未動手毆打或恐嚇原告，被告丙○○○雖有於上開時
    地返家，但僅單純與原告吵架，並未叫被告甲○○及某姓名
    年籍不詳之成年男子毆打或恐嚇原告，爰聲明請求駁回原告
    之訴及其假執行之聲請。
三、按因故意或過失，不法侵害他人之權利者，負損害賠償責任
    ，民法第184 條第1 項前段定有明文。又附帶民事訴訟之判
    決，應以刑事訴訟判決所認定之事實為據。但本於捨棄而為
    判決者，不在此限，刑事訴訟法第500 條亦有明定。本件被
    告2 人雖均否認有何共同傷害及恐嚇原告之侵權行為，然而
    ：
    (一)查被告丙○○○於97年8 月4 日22時38分許，在其與原告
      位於臺北縣中和市○○路○ 段150 巷6 之3 號住處內，以
      其0000000000門號撥打被告甲○○0000000000門號通知被
      告甲○○，並開門讓被告甲○○及另1 名男子進入該處，
      其後被告甲○○即徒手毆打邱秩育，致其受有臉、頸及頭
      部表淺損傷、胸壁及小腿挫傷等傷害，同時對其恐嚇稱：
      「你在哪兒工作我都知道，會找人修理你，要開車撞你，
      讓你受更重的傷」等情，業據原告於警詢時指訴甚明，核
      與偵訊時具結所證相符，並有診斷證明書及被告甲○○00
      00000000門號於97年8 月4 日之通聯紀錄附卷可查（偵字
      第18、33頁）。
    (二)被告甲○○於本院98年5 月11日審理時雖辯稱：伊並未於
      97年8 月4 日晚上11時許前往原告住處，當時伊在樂華夜
      市，後來就回家，故伊未傷害或恐嚇原告云云，但其於97
      年8 月28日警詢時及於97年10月24日偵訊時卻供稱：伊97
      年8 月4 日15時許，與父母開車送豆腐乳欲至南投一間寺
      廟，途中伊有用0000000000手機打給伊老闆娘，手機伊都
      帶在身上，隔天才返回臺北。97年8 月4 日晚上8 、9 點
      伊還在高速公路上，還沒有到臺北云云（偵字卷第5 、38
      頁），前後所言不一，所言究係何者可採？抑或均不可採
      ？即待查核其他事證以供確認。其次，被告甲○○於警詢
      及97年10月24日偵訊時雖均稱：伊於案發當日與父母親開
      車前往南投云云，惟經檢察官於97年10月24日偵查庭時提
      示0000000000門號於97年8 月3 日至5 日之通聯紀錄後，
      其則改稱：97年8 月4 日晚上7 、8 點，伊人在樂華夜市
      ，吃完東西後伊就回家云云（偵字卷第40頁），且依前揭
      0000000000門號於97年8 月3 日至5 日之通聯紀錄，可知
      被告甲○○0000000000門號於97年8 月3 日起至5 日14時
      29分止之發、受話基地台均在臺北縣市，直至97年8 月5
      日始出現基地台位於南投縣之通話紀錄，顯見其在97年8
      月5 日14時29分之前，均係在臺北縣市活動，而非於97年
      8 月4 日15時許開車前往南投縣，直至翌日始返回臺北，
      故其前揭警詢及偵訊之初所辯，因與前揭通聯紀錄之客觀
      事證不符，故不足採。再者，被告甲○○於97年10月24日
      經檢察官當庭提示0000000000門號於97年8 月3 日至5 日
      之通聯紀錄後，雖即改稱：97年8 月4 日晚上7 、8 點，
      伊人在樂華夜市，吃完東西後伊就回家云云，嗣於本院審
      理時亦自稱：其當日逛完樂華夜市後就回家，沒有其他不
      在場證明等語（本院卷第48頁），但由前揭0000000000門
      號與被告丙○○○所使用0000000000門號於97年8 月4 日
      22時38分19至24秒之通聯紀錄，可知該筆通聯之起始基地
      台位址為臺北縣中和市○○街25巷3 之4 號5 樓，結束基
      地台位址為臺北縣永和市○○路○ 段235 號13樓，均在原
      告前揭住處附近，對照原告於警詢時所稱遭人傷害及恐嚇
      之時間為23時40分許（偵字卷第11頁），且證人即房東羅
      森春於本院審理時亦具結證稱：伊聽到樓上（即原告前揭
      住處）樓地板碰碰叫，有上樓看一下，當時約晚上10點多
      接近11點左右等語（本院卷第55頁反面至56頁），可知該
      筆通聯時間係在證人羅森春上樓查看之前，此核與原告主
      張：當日係被告丙○○○打電話叫人上來後，被告甲○○
      就與另一男子上門，之後被告甲○○就打伊及恐嚇伊，後
      來房東太太有上來，但遭被告丙○○○擋在門外等語（偵
      字卷第40頁）相符。此外，被告甲○○稱其當晚人在樂華
      夜市云云，因無法作為其當晚未前往原告住處之不在場證
      明，而無法為被告甲○○有利之認定，是其辯稱：當時伊
      在樂華夜市，後來就回家，故伊未傷害或恐嚇原告云云，
      亦無法認與客觀事實相符。
    (三)被告2 人於本院刑事案件部分再開辯論後，雖又於本院98
      年6 月8 日審理時略辯稱：丙○○○於案發當晚約11點多
      12點左右有打一通電話給甲○○說「伊與原告吵了一架，
      沒要到保母費，想要去唱歌」，甲○○說「伊在樂華夜市
      」，兩人相約在甲○○家裡會合，其後甲○○便騎車回家
      云云（本院卷第122 頁反面至123 頁）。然依證人阮氏妙
      於警詢時證稱：丙○○○先於97年8 月5 日打電話告訴伊
      原告已經簽離婚協議書，又於8 月6 日13時許打電話告訴
      伊：她老公到派出所告她，要伊幫她作證，說她與她老公
      吵架。後來伊問丙○○○發生什麼事情，她才說：「她於
      8 月4 日晚23時許有帶朋友回家要求她老公在離婚協議書
      上簽名，她老公不肯，所以她朋友有打她老公」，要伊作
      偽證證明她與她老公吵架，但伊沒有答應她等語（偵字卷
      第16至17頁），及被告丙○○○於本院98年5 月11日審理
      時自稱：「（為何要與原告離婚？）我為了小孩的事情，
      都是我壹個人在養，後來受不了我才想要離婚，離婚後我
      自己離開把小孩留給他，只是我也捨不得」「（當天是你
      第一次提出離婚的要求？）是的」「（原告在你提出離婚
      要求後，有無拒絕你？）他一開始拒絕，但最後還是簽名
      了」「（你是否有因為原告不幫你辦身分證，而跟他吵架
      ？）有。但他就是不幫我」等語（本院卷第57頁），可知
      被告丙○○○於案發前早有與原告離婚之打算，且案發當
      晚除因保母費而與原告爭吵外，主要係欲求得原告同意簽
      字離婚，參以被告丙○○○與原告甫於92年3 月24日結婚
      ，並育有1 子，且原告之所以遲遲不願幫被告丙○○○辦
      理身分證，諒係擔憂丙○○○於取得身分證後即得自由在
      台居留工作而脫離其掌控，益徵其亟欲挽留丙○○○之意
      甚為明顯，倘無外力介入，何以會於97年8 月4 日22時許
      在離婚協議書上簽名？故被告2 人前揭於本院98年6 月8
      日審理時所辯，顯係避重就輕之詞，尚難遽予全盤採信。
    (四)被告丙○○○雖略辯稱：伊雖有於97年8 月4 日22時許回
      到原告前開住處，但伊只有與原告吵架，沒有打他或恐嚇
      他，也沒有叫人來傷害或恐嚇他，甲○○當天確實沒有來
      云云，但依證人阮氏妙前揭於警詢時證稱：丙○○○於8
      月6 日13時許打電話告訴伊：「她於8 月4 日晚23時許有
      帶朋友回家要求她老公在離婚協議書上簽名，她老公不肯
      ，所以她朋友有打她老公」，要伊作偽證證明她與她老公
      吵架等語（偵字卷第17頁），可知被告丙○○○於97年8
      月6 日打電話給證人阮氏妙時，已清楚告知97年8 月4 日
      當晚除了被告丙○○○外，尚有其朋友一同前往原告住處
      ，且該朋友於原告不願簽離婚協議書時有打原告，此核與
      原告之指訴及所提診斷證明書所載傷勢相符。其後，該證
      人雖於97年10月24日偵訊時具結證稱：丙○○○只是要伊
      幫她作偽證說伊當天有在邱秩育的家，沒有對伊提到她有
      朋友打她老公，或找她朋友要去打她老公等語（偵字卷第
      39 頁） ，然其於本院本院98年6 月8 日審理則具結證稱
      ：「（被告在打電話請你幫她作偽證時，到底有無跟你說
      她在案發當時有帶朋友回家，且她朋友有打原告？）有，
      我確定丙○○○有跟我提過這件事」「（你在偵訊時證稱
      丙○○○沒有說她有帶朋友回家打原告，是你誤會檢察官
      問你的意思？）事情發生那麼久，檢察官當時不是這樣問
      的，我當時回答比較不清楚，我今天確實有說實話」等語
      （本院卷第121 頁反面），本院審酌該證人乃外籍人士，
      雖能以中文與人對答，但對於中文之理解及表達能力仍未
      達與一般成年國人相同之程度，且其檢察官於偵訊時乃針
      對其警詢筆錄概括訊問其所言是否屬實，而非針對特定問
      題與之確認，故證人於本院審理時證稱檢察官當時不是這
      樣問的，我當時回答比較不清楚等語，核與常理尚屬相符
      。況其製作警詢筆錄之時間距離97年8 月6 日較近，記憶
      當較深刻，且較無權衡利害得失關係而為特定回答之可能
      ，其於本院審理時既已確認警詢當時所言屬實，當以其警
      詢筆錄所言較為可採。至於被告丙○○○就此雖另辯稱：
      證人阮氏妙可能是會錯意云云，然其既自稱：伊打電話給
      阮氏妙時係以越南語與之交談（本院卷第122 頁反面），
      當可排除前開因阮氏妙中文理解及表達能力欠佳之疑慮，
      而無誤認之可量，且證人阮氏妙與被告丙○○○為感情甚
      佳之朋友，倘非事實，則阮氏妙豈有刻意虛構丙○○○對
      伊說過「她於8 月4 日晚23時許有帶朋友回家要求她老公
      在離婚協議書上簽名，她老公不肯，所以她朋友有打她老
      公」等語之理？其於本院審理時既已具結擔保所言屬實，
      且經本院再三確認，所言當具憑信性，被告丙○○○前揭
      所辯，諒係事後卸責之詞，不足採信。
    (五)綜上所述，經參酌證人阮氏妙之證詞及診斷證明書之記載
      ，並推敲勾稽前揭客觀情狀，已可佐證原告主張屬實，被
      告甲○○辯稱其並未在場，則查無證據予以證實，被告丙
      ○○○辯稱其並未打電話叫甲○○及另名男子上樓傷害及
      恐嚇原告云云，核與客觀事證不符，均不可採。是原告主
      張被告2 人與另1 男子有共同侵權行為致伊身體及健康遭
      受侵害，應負侵權行為損害賠償責任，即屬有據。
四、按不法侵害他人之身體、健康、名譽、自由、信用、隱私、
    貞操，或不法侵害其他人格法益而情節重大者，被害人雖非
    財產上之損害，亦得請求賠償相當之金額，民法第195 條第
    1 項分別定有明文。經查，原告係52年3 月26日出生，已婚
    （嗣已離婚），育有1 子，學歷為研究所畢業，案發時職業
    為保全人員，月薪約28,000元，另於96年間合計領得250,88
    3 元薪資及4,458 元之股利，分別投資臺灣高速鐵路股份有
    限公司及力晶半導體股份有限公司3 萬元及10,980元，此外
    即無其他財產等情，業據原告陳明在卷，並有其稅務電子閘
    門財產所得調件明細表附卷可參，而被告甲○○為67年5 月
    10日生，已婚（惟已離婚），育有1 子1 女，高職肄業，現
    與被告丙○○○同居經營廣東粥生意，每月收入約4 至5 萬
    元，名下僅有1 台中華三菱牌、86年出廠、1.6CC 之自用小
    汽車，業據其陳明在卷，有其稅務電子閘門財產所得調件明
    細表在卷可查，另被告丙○○○為72年6 月17日生，已婚（
    嗣已離婚），育有1 子（惟未同住），國中畢業，現與被告
    甲○○同居經營廣東粥生意，每月收入約4 至5 萬元，96年
    間僅有63元利息所得，名下別無其他財產，業據其陳明在卷
    ，並有其稅務電子閘門財產所得調件明細表附卷可參。本院
    審酌兩造之教育程度、家庭狀況及經濟能力，兼衡原告受傷
    傷勢並非十分嚴重，被告甲○○所為恐嚇言語雖已導致其心
    生畏懼，並足生危害於其生命、身體之安全，但其後即未再
    為其他進一步之侵權行為，相對地對於原告精神壓力之侵害
    程度亦較輕微，及其他一切情狀後，認原告請求被告2 人各
    應賠償其精神慰撫金100 萬元，尚屬過高，應各酌減為3 萬
    元，逾此部分之請求即屬無據。
五、按給付無確定期限者，債務人於債權人得請求給付時，經其
    催告而未為給付，自受催告時起，負遲延責任。其經債權人
    起訴而送達訴狀，或依督促程式送達支付命令，或為其他相
    類之行為者，與催告有同一之效力。遲延之債務，以支付金
    錢為標的者，債權人得請求依法定利率計算之遲延利息；又
    應付利息之債務，其利率未經約定，亦無法律可據者，週年
    利率為5 ％，民法第229 條第2 項、第233 條第1 項前段、
    第203 條分別定有明文。本件原告請求被告給付前揭款項，
    既係以支付金錢為標的，兩造間復未約定利率，依法即應以
    法定最低利率（即年息百分之5） 計算其遲延利息，是原告
    就其勝訴部分請求自起訴狀送達翌日（即98年3 月17日）起
    算，均至清償日止，按年息百分之5 計算之遲延利息，於法
    有據，亦應准許。
六、綜上所述，原告依侵權行為之法律關係，請求被告甲○○、
    丙○○○分別賠償3 萬元，及均自98年3 月17日起至清償日
    止按年息百分之5 計算之遲延利息，為有理由，應予准許。
    逾此部分之請求，則屬無據，應予駁回。
七、本件原告勝訴部分，其雖已陳明願供擔保請准宣告假執行，
    惟按所命給付之金額或價額未逾新臺幣50萬元之判決，法院
    應依職權宣告假執行，刑事訴訟法第491 條第10款準用民事
    訴訟法第389 條第1 項第5 款定有明文。本件所命被告給付
    之金額既未逾50萬元，依據前揭規定，應由本院就原告勝訴
    部分依職權為得假執行之宣告。原告前揭願供擔保請准宣告
    假執行之聲請，性質上僅係促請本院注意，自無庸另就被告
    敗訴部分另為駁回之諭知。
八、本案事證已臻明確，兩造其餘主張陳述、攻擊防禦方法及所
    提之證據，經審酌後認於本判決結果不生影響，爰不一一論
    述，附此敘明。
據上論結，本件原告之訴為一部有理由、一部無理由，依刑事訴
訟法第491 條，民事訴訟法第79條、第389 條第1 項第5 款，判
決如主文。
中    華    民    國    98    年    6     月    29    日
                  刑事第六庭  法  官  楊明佳
上列正本證明與原本無異。
如不服本判決，應於判決送達後10日內敘明上訴理由，向本院提
出上訴狀 (應附繕本)。其未敘述上訴理由者，應於上訴期間屆
滿後20日內向本院補提理由書「切勿逕送上級法院」。
                              書記官  林金良
中    華    民    國    98    年    6     月    29    日


司法院資訊處製作；財團法人民間司法改革基金會備份。
